臺灣板橋地方法院刑事判決　　　　　　　99年度訴字第1471號
公　訴　人　臺灣板橋地方法院檢察署檢察官
被　　　告　林正明
上列被告因詐欺等案件，經檢察官提起公訴（98年度偵字第3073
2 號），本院判決如下：
    主  文
林正明共同意圖為自己不法之所有，以詐術使人將本人之物交付
未遂，累犯，處有期徒刑伍月，如易科罰金以新臺幣壹仟元折算
壹日。
    事  實
一、林正明前因違反毒品危害防制條例案件，經法院判處有期徒
    刑3 月確定，並自民國（下同）97年5 月31日起算執行，至
    97年8 月30日執行完畢，竟仍不知悛悔，於98年11月4 日上
    午某時許，明知其某姓名年籍不詳之成年友人於前一（3 ）
    日凌晨5 時4 分許，在台灣地區某不詳地點，利用網際網路
    上網連結PC HOME 網站（即網路家庭國際資訊股份有限公司
    ，下稱PC HOME ）所訂購之華碩牌筆記型電腦乙台，係該友
    人冒用訂購人「陳建新」、收貨地址「台北縣新莊市○○路
    649 號8 樓（按現已改制為新北市新莊區）」之名義，並以
    第三人所有信用卡卡號0000000000000000號等在上開PC HOM
    E 網站上所交易之物（按上開遭使用之信用卡卡號為陳佩君
    所有花旗銀行0000000000000000號信用卡，且上開交易價格
    為新臺幣9900元），竟仍為圖自己新臺幣（下同）200 元之
    酬勞，即答應出面替該友人領取上開筆記型電腦乙台，即與
    該友人基於意圖為自己不法所有之犯意聯絡，先打電話與宅
    配業者相約在台北縣新莊市○○路上輔仁大學門口取貨，並
    於同日上午11時10分許，駕駛AG-1937 號自用小客車前往台
    北縣新莊市○○路516 之31號前，林正明即冒用「陳建新」
    弟弟之名義欲領取上開筆記型電腦乙台（託運單號：000000
    0000），惟因花旗銀行前已發覺上開乙筆網路交易有異，經
    向陳佩君本人查證有無上開乙筆網路交易時，遭陳佩君本人
    否認在案，花旗銀行立即報請警方處理，嗣林正明於上開時
    地收受宅配業者所交付上開華碩牌筆記型電腦乙台時，即遭
    已在現場埋伏之警方逮捕而未遂，並扣得上開華碩牌筆記型
    電腦乙台（按業據花旗銀行副理方永仕領回）。
二、案經花旗銀行訴由基隆市警察局報請臺灣板橋地方法院檢察
    署檢察官偵查起訴。
    理  由
壹、有罪部分：
一、訊據被告林正明固坦承於上開時地出面替人領取上開華碩牌
    筆記型電腦乙台時，而遭警方當場逮捕，並扣得上開華碩牌
    筆記型電腦乙台（按業據花旗銀行副理方永仕領回）乙情不
    諱，惟矢口否認上開犯行，辯稱：伊係替杜建興出面代領，
    當天上午9 時許，杜建興之綽號「心夢」女友梁珍珍有打電
    話予伊，要伊出面代領，伊那時有問杜建興怎麼會有錢買這
    部電腦，他說是用信用卡買的，信用卡是他的，伊就去幫他
    代領，伊當時住在桃園縣龜山鄉○○路○段頂好巷7 號1 樓
    套房內，伊當時跟宅配業者約在輔仁大學門口拿貨，那時宅
    配業者沒有叫伊出示證件，伊有拿到電腦，伊一拿到電腦就
    被警察上前查獲云云。經查：
  (一)按被告以外之人於審判外之言詞或書面陳述，除法律有規定
    者外，不得作為證據，刑事訴訟法第159 條第1 項定有明文
    ；又按被告以外之人於審判外之陳述，雖不符刑事訴訟法第
    159 條之1 至第159 條之4 之規定，而經當事人於審判程序
    同意作為證據，法院審酌該言詞或書面陳述作成時之情況，
    認為適當者，亦得作為證據，刑事訴訟法第159 條之5 第1
    項亦有明文。查本案所引用被告以外之人於審判外之陳述（
    含書面陳述），雖屬傳聞證據，然被告與檢察官均同意該等
    審判外陳述（含書面陳述）作為證據，本院審酌相關供述證
    據作成時之情況，尚無違法不當及證明力明顯過低之情形，
    且認為適當，依前開規定，該等供述證據應皆有證據能力，
    合先敘明。
  (二)被告於上開時地出面替人領取上開華碩牌筆記型電腦乙台時
    ，而遭警方當場逮捕，並扣得上開華碩牌筆記型電腦乙台（
    按業據花旗銀行副理方永仕領回）乙情，業據被告於本院準
    備程序及審理時供承屬實（見本院卷99年9 月14日準備程序
    筆錄、100 年8 月31日審判筆錄），復有基隆市警察局刑警
    大隊扣押筆錄、扣押物品目錄表、方永仕領回上開華碩牌筆
    記型電腦乙台之贓物認領保管單各乙份及被告遭查獲時之現
    場、手機照片共8 紙，在卷可稽，足堪認定。
  (三)又上開筆記型電腦乙台，係經人於98年11月3 日凌晨5 時4
    分許，在台灣地區某不詳地點，利用網際網路上網連結PC H
    OME 網站，冒用訂購人「陳建新」、收貨地址「台北縣新莊
    市○○路649 號8 樓」之名義，以陳佩君所有花旗銀行信用
    卡卡號0000000000000000號等在上開PC HOME 網站上所訂購
    之物，業據花旗銀行副理方永仕於警詢中指述綦詳（見偵查
    卷第11至13頁），復有花旗銀行所提出陳佩君之信用卡爭議
    帳款申訴授權書影本、信用卡申請書影本、客戶交易明細一
    覽表影本及PC HOME 99年4 月12日函及其繳費明細表各乙紙
    ，足認上開華碩牌筆記型電腦乙台，應係經人冒用訂購人「
    陳建新」、收貨地址「台北縣新莊市○○路649 號8 樓」之
    名義，再以陳佩君所有花旗銀行信用卡卡號00000000000000
    00號等在上開PC HOME 網站上所訂購，而屬該當刑法偽造文
    書及詐欺取財犯罪所得之物，亦堪認定。
  (四)再者，上開華碩牌筆記型電腦之交易，既係冒用訂購人「陳
    建新」、收貨地址「台北縣新莊市○○路649 號8 樓」名義
    為之，顯見該人應非「陳建新」本人，而該人亦非真正居住
    在「「台北縣新莊市○○路649 號8 樓」乙址內，否則應無
    再委由被告出面領取上開華碩牌筆記型電腦乙台之必要及可
    能，此屬一般事理之常，亦應為屬正常成年男子之被告所知
    悉在卷，而被告於上開時地之所以願意出面替該人領取上開
    華碩牌筆記型電腦乙台，係因「朋友」順路幫她去領，且被
    告於領取時復冒稱其係「陳建新」之弟弟乙節，亦據被告於
    本院審理時供述在卷（見本院卷100 年8 月31日審判筆錄第
    7 頁），足證該冒用訂購人「陳建新」訂購上開華碩牌筆記
    型電腦乙台之人，應非原與被告素不相識之陌生人，而係被
    告原已熟視之友人（然絕非「陳建新」其人），另被告於警
    詢中亦供稱領回後可得200 元之酬勞等語（見偵查卷第8 頁
    ），是被告於上開時地出面替其上開友人領取上開華碩牌筆
    記型電腦乙台時，對上開乙台華碩牌筆記型電腦，應已有屬
    其上開友人因刑法偽造文書及詐欺取財犯罪所得之物之認識
    。惟被告竟仍為圖其上開友人之不法所有，於上開時地出面
    冒用其係「陳建新」弟弟之名義，替其上開友人領取上開華
    碩牌筆記型電腦乙台，則被告上開所為，顯已參與其上開友
    人詐欺「取財」之部分構成要件行為，而屬上開詐欺取財犯
    罪之共同正犯。雖被告於本院審理時供稱其願意承認上開詐
    欺取財犯罪之「幫助犯」云云，揆諸上述，顯有未合。
  (五)至於被告於警詢及偵查中雖指稱其該友人係杜建興其人，當
    時係杜建與之綽號「心夢」女友梁珍珍於98年11月4 日上午
    9 時許，以0000000000號門號行動電話撥打其0000000000號
    門號行動電話，要其去幫忙代領的，後再由杜建興開車載其
    到杜建興桃園縣龜山鄉○○路○段頂好巷20號5 樓住處樓下
    ，梁珍珍再要其開車去領云云，惟被告此部分所述，不僅業
    據證人杜建興於偵查中（見偵查卷第52至54頁）及證人梁珍
    珍於偵查中及本院審理時（見偵查卷第44至46、80、81頁、
    本院卷100 年4 月20日審判筆錄）均堅決否認在卷，且上開
    0000000000、0000000000號門號，確實分別係以梁珍珍、被
    告之名義所申請使用者，此有台灣大哥大股份有限公司及大
    眾電信之通聯調閱查詢單各乙份可佐，惟經基隆市警察局調
    取被告上開00000000 00 號門號於98年11月1 至4 日之雙向
    通聯紀錄後，卻未見「98年11月4 日上午9 時許，00000000
    00號門號曾撥打給0000000000號門」乙情，此揆諸上開台灣
    大哥大股份有限公司通聯調閱查詢單即明，是本件僅憑被告
    個人上開單一指訴之詞云云，顯尚不足逕認被告於上開時地
    出面所幫忙代其「友人」領取上開華碩牌筆記型電腦乙台之
    該友人，即係杜建與、梁珍珍等人。雖被告後於本院審理時
    改稱梁珍珍當時係以杜建興之0000000000號門號行動電話撥
    打給伊云云（見本院卷100 年8 月31日審判筆錄），惟被告
    此部分所述，不僅核與其於遭警查獲時之初供，前後矛盾，
    且經基隆市警察局調取杜建興之行動電話門號後，其所申請
    之行動電話門號亦係0000000000，而非0000000000號門號，
    此有上開大眾電信之通聯調閱查詢單乙份，而被告於98年11
    年4 日遭警查獲時，其當時所持用行動電話內，亦紀錄有「
    杜董（即杜建興）4 ＋000000000000」、「杜嫂（即梁珍珍
    ）＋000000000000」資料，此亦有被告於上開時地遭警查獲
    時之手機照片各乙紙可憑，亦未見有0000000000號門號之相
    關紀錄，是被告於本院審理時上開改稱之詞，顯亦不足逕為
    不利杜建興、梁珍珍2 人認定之依據。被告上開所辯，顯係
    事後卸責之詞，不足採信。
  (六)綜上所述，被告上開詐欺取財之犯行事證明確，應予依法論
    科。
二、核被告林正明所為，係犯刑法第339 條第3 項、第1 項之意
    圖為自己不法之所有，以詐術使人將本人之物交付未遂罪。
    公訴人以被告上開所為，係犯刑法第30條第1 項前段、第2
    項、第339 條第3 項、第1 項之幫助詐欺取財未遂罪嫌云云
    ，惟因被告上開所為，顯已參與其上開友人詐欺「取財」之
    部分構成要件行為，應屬上開詐欺取財犯罪之共同正犯，而
    非係「幫助犯」，合先敘明。被告於上開時地雖有出面替其
    上開友人領取上開華碩牌筆記型電腦乙台之行為，惟因被告
    領取前，花旗銀行已先報請警方處理，並在現場埋伏等候領
    貨人即被告到場，並於事後被告出面於上開時地領取上開華
    碩牌筆記型電腦乙台時，逕將被告逮捕到案，並扣得上開華
    碩牌筆記型電腦乙台，是被告所為，依刑法第25條第1 項之
    規定，應屬未遂犯，應依同條第2 項之規定，按既遂犯之刑
    減輕之。被告就所犯上開之罪與其上開成年友人間，有犯意
    聯絡及行為分擔，為共同正犯。又被告前因違反毒品危害防
    制條例案件，經法院判處有期徒刑3 月確定，並自97年5 月
    31日起算執行，至97年8 月30日執行完畢，此有被告之臺灣
    高等法院被告前案紀錄表乙份可佐，其復於5 年內故意再犯
    有期徒刑以上之本罪，為累犯，應依刑法第47條第1 項之規
    定，加重其刑，應依法先加後減之。爰審酌被告本件犯罪之
    動機、目的、手段、對告訴人花旗銀行、被害人陳佩君所生
    之危害及被告犯罪後之態度等一切情狀，量處如主文所示之
    刑，並諭知易科罰金之折算標準，以資儆懲。
貳、不另為無罪諭知部分：
一、本件公訴意旨另以：被告林正明另於98年11月3 日凌晨5 時
    4 分前之某時，以不詳方式取得陳佩君之花旗銀行股份有限
    公司( 下稱花旗銀行) 信用卡資料後，竟基於行使偽造準私
    文書之不法犯意，於98年11月3 日凌晨5 時4 分許，在其位
    於桃園縣龜山鄉○○村○○路○ 段頂好巷7 號6 樓之住處，
    以網際網路連結PCHOME購物網站，於網路上填寫訂單購買華
    碩牌筆記型電腦乙台（商品收件人為陳建新，收件地址為臺
    北縣新莊市○○路649 號8 樓，金額為9900元），因認被告
    此部分所為，另涉有刑法第216 條、第210 條、第220 條第
    2 項之行使偽造準私文書罪嫌云云。
二、按「犯罪事實應依證據認定之，無證據不得認定犯罪事實」
    ，刑事訴訟法第154 條第2 項定有明文。
三、訊據被告林正明堅決否認此部分犯行，辯稱：伊未曾以陳佩
    君之信用卡卡號等資料，利用網際網路上網連結PC HOME 網
    站上訂購之上開華碩牌筆記型電腦乙台等語。經查：本件公
    訴人認被告林正明另涉有上開偽造文書犯嫌，無非係以後來
    於98年11月4 日11時10分許出面領取上開筆記型電腦乙台，
    而遭警查獲者即係被告其人，為其僅有之論據。惟公訴人所
    稱「桃園縣龜山鄉○○村○○路○段頂好巷7 號6 樓」乙址
    ，不僅非屬被告之住居所（按被告供稱其當時係住居在桃園
    縣龜山鄉○○村○○路○段頂好巷7 號1 樓套房」，而係郭
    進忠其人所住居者，業據證人郭進忠於偵查中證述明確，且
    伊亦證稱不認識被告其人等語（見偵查卷第87、88頁），並
    有「桃園縣龜山鄉○○村○○路○段頂好巷7 號6 樓」乙址
    之全戶戶籍資料查詢結果乙份可佐，足認被告與「桃園縣龜
    山鄉○○村○○路○段頂好巷7 號6 樓」乙址間，應無任何
    關聯可言。又本件於偵查之初，基隆市警察局刑警大隊針對
    當時被告上開友人於98年11年3 日凌晨5 時4 分許，在台灣
    地區某不詳地點，利用網際網路上網連結PC HOME 網站上訂
    購之上開華碩牌筆記型電腦乙台時之所使用之正確IP位址「
    123.204.129.4 」，誤植為「123.204.129.44」後查詢，此
    有PC HOME 99年4 月12日函所附繳費明細表及基隆市警察局
    99年2 月8 日函及其所附新世紀資通股份有限公司函覆使用
    者資料各乙份可憑，是上開查詢所得IP位址之使用者資料即
    「桃園縣龜山鄉○○村○○路○段頂好巷7 號6 樓」，是否
    正確，即顯有疑義，而上開正確IP位址「123. 204.129.4」
    ，後再經檢察官聲請本院於100 年4 月21日函查之結果，則
    經新世紀資通股份有限公司函覆稱已超過連線紀錄保留六個
    月時限，致無法提供有效申裝資料，此亦有新世紀資通股份
    有限公司於100 年4 月29日傳真之查詢結果確認乙紙可稽，
    是本件目前顯已無法查得被告上開友人於98年11年3 日凌晨
    5 時4 分許，在台灣地區某不詳地點，利用網際網路上網連
    結PC HOME 網站上訂購之上開華碩牌筆記型電腦乙台時之所
    使用之正確IP位址「123.204.129.4 」之使用者資料到院。
    又被告與其上開友人基於意圖為自己不法所有之犯意聯絡，
    由被告於上開時地出面替該友人領取上開華碩牌筆記型電腦
    乙台時，而遭警方當場逮捕，並扣得上開華碩牌筆記型電腦
    乙台乙情，雖據本院認定被告此部分詐欺犯行事證明確，而
    予以論罪科刑在案，然公訴人另訴被告涉有上開偽造文書犯
    嫌與被告上開詐欺犯行間，在具體之時間、行為上均有不同
    ，自不得僅依被告事後確有於上開時地出面替該友人領取上
    開華碩牌筆記型電腦乙台時，而遭警方當場逮捕，並扣得上
    開華碩牌筆記型電腦乙台乙情，即認被告亦確有公訴人所指
    上開偽造文書之犯行。此外，復查無其他任何積極事證，足
    資證明被告確有公訴人所指此部分犯行，自屬不能證明被告
    此部分犯罪。惟因公訴人認被告此部分犯行與其上開經本院
    論罪科刑部分間，有想像競合犯之裁判上一罪關係，爰不另
    為無罪之諭知。
據上論斷，應依刑事訴訟法第299 條第1 項前段，刑法第28條、
第339 條第1 項、第3 項、第25條、第47條第1 項、第41條第1
項前段，刑法施行法第1 條之1 第1 項、第2 項前段，判決如主
文。
本案經檢察官吳孟竹到庭執行職務。
中    華    民    國  100     年    9     月    29    日
                  刑事第六庭  審判長  法  官  戴嘉清
                                      法  官  王瑜玲
                                      法  官  林晏鵬
以上正本證明與原本無異。
如不服本判決應於收受判決後10日內向本院提出上訴書狀，並
應敘述具體理由。其未敘述上訴理由者，應於上訴期間屆滿後
20日內向本院補提理由書（均須按他造當事人之人數附繕本）
「切勿逕送上級法院」。
                                      書記官  陳映孜
中    華    民    國   100    年    10    月    4     日
附錄法條：刑法第339條
中華民國刑法第339條
（普通詐欺罪）
意圖為自己或第三人不法之所有，以詐術使人將本人或第三人之
物交付者，處 5 年以下有期徒刑、拘役或科或併科 1 千元以下
罰金。
以前項方法得財產上不法之利益或使第三人得之者，亦同。
前二項之未遂犯罰之。